臺灣臺中地方法院民事判決　九十三年度建字第四五號
　　原　　　告　友力營造股份有限公司
　　法定代理人　丙○○
　　訴訟代理人　陳明發　律師
　　被　　　告　永聯營造工程股份有限公司
　　法定代理人　甲○○
　　訴訟代理人　乙○○
右當事人間請求償還代墊款事件，經本院於民國九十三年十一月十七日言詞辯論終結
，判決如下：
    主      文
被告應給付原告新臺幣捌拾貳萬玖仟壹佰肆拾元，及自民國九十二年五月一日起至清
償日止，按年息百分之五計算之利息。
訴訟費用由被告負擔。
本判決於原告以新臺幣貳拾捌萬元為被告供擔保後，得假執行。
    事實及理由
一、原告主張：被告公司於民國八十九年間，向原告承攬「嘉義縣治第一期發展區II
    、III區○○○○道工程」（以下簡稱系爭工程），依工程承攬書約定：「本公共
    工程可提供外勞配額，報價廠商於報價時，應提出所需外勞工別及名額，決標後
    由業主配合縣政府引進」，被告承攬本項工程後，雙方即曾協議，由原告向五邦
    人力資源管理顧問有限公司（以下簡稱五邦公司）接洽雇用外籍勞工事宜，所引
    進之外籍勞工由工地現場各家承包廠商，依每日實際需要人數予以使用，費用由
    原告直接付與五邦公司，而各家承包商再將使用外勞之費用付給原告，詎被告於
    九十年六月起即未再付款，共積欠九十年六月份外勞使用費（新臺幣）十二萬九
    千七百八十元、七月份五十七萬四千五百六十元、八月份十二萬四千八百元，合
    計八十二萬九千一百四十元，經一再催索均不置理等語。並聲明請求：(一)被告應
    給付原告八十二萬九千一百四十元，及自九十二年五月一日起至清償日止，按年
    息百分之五計算之利息，(二)願供擔保請准宣告假執行。
二、被告則以：被告雖有承攬系爭工程，亦曾請原告代為處理外籍勞工之僱用事宜，
    但是九十年六月、七月、八月係因為被告並未運用原告所派之外籍勞工，而均由
    被告派自己之員工工作。另被告雖曾以原告所提供之九十年六月份及七月份之發
    票作為報稅使用，但發票內所載之金額與被告實際上使用之外籍勞工數量不符，
    被告使用原告所提供之九十年六月份及七月份發票應係作業上之疏失，被告只承
    認被告公司工地現場之人有簽名部分，訂約後前六、七個月被告領取工程款後，
    即會給付外籍勞工之薪資，後因為雙方對於工資及金額有質疑，而未於派工單上
    面簽章，原告亦未將工程款交給被告，故被告亦未給付工資，但原告仍有陸續開
    發票予被告申報營業稅等語置辯。並聲明：駁回原告之訴。
三、兩造不爭執之事實：
  (一)被告於八十九年間，向原告承攬系爭工程，依工程承攬書約定：「本公共工程可
    提供外勞配額，報價廠商於報價時，應提出所需外勞工別及名額，決標後由業主
    配合縣政府引進」，被告承攬本項工程後，雙方即曾協議，由原告向五邦公司接
    洽雇用外籍勞工事宜，所引進之外籍勞工由工地現場各家承包廠商，依每日實際
    需要人數予以使用，費用由原告直接付與五邦公司，而各家承包商再將使用外勞
    之費用付給原告。
  (二)被告自八十九年十月份至九十年四份月均有使用原告提供之勞工，並有給付代墊
    款項予原告。
  (三)被告曾以原告所提供之九十年六月份及七月份之發票作為報稅使用。
  (四)原告於九十二年四月十五日發函向被告公司催告請求九十年六月至八月之使用外
    勞費用。
四、法院得心證之理由：
    本件之爭點應為被告於九十年六月至八月為止，是否有繼續使用原告所提供之外
    籍勞工？其每月之費用各分別為多少？
  (一)經查，證人康廉旺到庭證稱：「（問：被告公司於九十年六、七、八月是否有繼
    續使用原告所派遣的勞工？其人數、金額為何？）有。六、七、八月的時候，現
    場主任陳志忠先生，當時簽認的時候他必須到外勞宿舍帶工出工，在於下工的時
    候必須在出工卡簽認，在六、七、八月陳志忠他並沒有親自到外勞宿舍帶工人，
    他只是委託職員或是下面的小工去載那些外勞出工，當時我有要求他們在出工表
    簽字，他們說他不是被告公司的人，他也沒有任何權利在上面簽字，實際人數是
    一次派十五人，一個人一個月月薪一萬五千八百四十元，一個月休假四天，休假
    期間工作，被告必須自行支付加班的工資。詳細的使用勞工的工數我不清楚。（
    原告訴訟代理人問：原告公司所要交給被告的發票是否由被告公司人員到嘉義施
    工所來拿取？）是。是陳志忠先生到我們嘉義施工所來拿。在八月份發票是我們
    會計小姐催陳志忠先生來拿，但他並沒有到我們嘉義施工所拿，因八月份他沒有
    出現在我們的工地。八月份外勞幾乎都是由他們裡面的小工開車去載的，所以小
    工他也沒有任何權利在出工卡簽認他今天有帶幾個工人。（問：八月份每天都帶
    幾名工人？）八月份每天都十五人。到八月十六日陳志忠及他們的小工都沒有出
    現，在八月十七日，我們外勞也不知道他們要到哪邊去做工作。（被告訴訟代理
    人問：到底是哪一個小包去帶工人？）我們知道被告公司他們本身有臺灣工人再
    配合外勞，而且被告也向我們公司申請十五名外勞，且我們派給被告十五個外勞
    時，被告也有簽認。（問：八月份有無簽認？）沒有，因為陳志忠主任沒有出現
    ，所以就沒有簽認。六、七月份我有碰到陳主任，請他來簽名，他說他等一下去
    ，但實質上他並沒有到工地來。我不清楚他不簽字的原因，他只有推諉說他工作
    很忙，並沒有說明原因。（被告訴訟代理人問：被告公司的人沒有去帶，那麼由
    何人去帶？）被告公司的臺灣工人。（被告訴訟代理人問：連續由六月份到八月
    份，這中間都不簽認，為何你們還繼續提供外勞，既然六、七月份的錢都沒有給
    你們，你們還會派任外勞？）三月份我們曾經有個舉動要把他們的工停掉，因為
    被告繳納外勞工資不正常，可是他們公司對我們公司承諾說他一定會給工資，說
    現在工程在趕，一定要繼續派工給他，接下來，四、五月份，這二個月他們有繼
    續繳款，到六、七、八月他們又繼續出現不繳款，我想要發文跟停止派工，但公
    司已經做出要跟他們終止合約了。（問：六、七月份派幾名外勞？）每天十五名
    ，每個月禮拜天扣除，七月份若是三十天，實際出工扣除四天休假日，其他都是
    工作天。六月份如七月一樣。六月份從六月一日開始算到六月三十日。發票由我
    們會計小姐算。依據外勞管理（指五邦人力仲介公司）來計算外勞的薪資」等語
    。又證人林雙對到庭證稱：「（問：原告六、七、八月到底有無派外勞給被告公
    司使用？）有。幾名外勞我不清楚，派的情形是被告工地負責人到我們外勞宿舍
    去帶人，關於六、七、八月總共帶幾天？帶幾人？我不清楚，我只知道有帶外勞
    。」等語。是由上開二名證人之證詞可知，被告公司於九十年六月至八月十七日
    以前為止，原告公司有繼續派遣勞工至被告公司工作。且依照證人康廉旺所述，
    被告公司現場工地人員於未出工表上簽章，乃因被告公司之現場工地主任陳志忠
    未至現場帶領勞工出工所致，故尚難以原告無法提出經被告簽認之出工表等資料
    ，即認為原告未繼續派遣勞工。再者，被告亦自認因為雙方於對於工資及金額有
    質疑，而未於派工單上面簽章，原告亦未將工程款交給被告故被告亦未給付工資
    等語，及被告亦曾以原告所開立九十年六月份及七月份之發票作為報稅使用，是
    基上所述，堪信被告於九十年六月至八月為止仍有繼續使用原告所提供之外籍勞
    工無訛。
  (二)再查，被告於申報九十年度之營業稅時，亦將原告所開立之六月份聘僱外勞之費
    用（含稅金額為十二萬九千七百八十元）、七月份聘僱外勞之費用（含稅金額為
    五十七萬四千五百六十元）列入申報營業稅扣抵使用，此有財政部臺灣省中區國
    稅局黎明稽徵所九十三年七月二十六日中區國稅黎明三字第０九三００三四五二
    八號函附卷可參，足見被告已默認其有使用原告所提供上開勞工之費用，至於八
    月份部分，被告雖未將原告提出之發票作為報稅使用，然參照證人康廉旺所述已
    具體說明被告於九十年八月份實際使用原告提供勞工之情形，參酌先前被告曾使
    用原告所提供勞工之情形（詳如原告所提出之匯款明細一份、收款報繳單二紙、
    支票一紙、統一發票四紙等證物），及以上各情，認原告原告主張九十年八月之
    金額十二萬四千八百元（未稅）尚非不得作為採酌之依據。
  (三)綜上所述，原告依據兩造間工程承攬書之法律關係，請求被告給付八十二萬九千
    一百四十元（即129780+574560+124800=829140），又給付無確定期限者，債務
    人於債權人得請求給付時，經其催告而未為給付，自受催告時起，負遲延責任，
    又遲延之債務，以支付金錢為標的者，債權人得請求依法定利率計算之遲延利息
    ，民法第二百二十九條第二項、第二百三十三條定有明文，原告對於被告所積欠
    之上開金額債務，既於九十二年四月十五日發函向被告公司催告請求，被告自該
    催告起，即應負法定遲延責任，從而，原告請求被告給付八十二萬九千一百四十
    元，及自九十二年五月一日起至清償日止，按年息百分之五計算之利息，自當准
    許。
  (四)原告陳明願供擔保，聲請宣告假執行，核無不合，爰酌定相當擔保金額准許之。
五、訴訟費用負擔及假執行宣告之依據：民事訴訟法第七十八條、第三百九十條第二
    項。
中　　　華　　　民　　　國　　九十三　　年　　　十二　　月　　　三　  　日
　　　　　　　　　　　　　　　　臺灣臺中地方法院民事第三庭
~B法　　　官　許　石　慶
正本係照原本作成
如對本判決上訴，須於判決送達後廿日內向本院提出上訴狀
中　　　華　　　民　　　國　　九十三　　年　　　十二　　月　　　三　  　日
~B法院書記官
